【裁判字號】    98,易,1146
【裁判日期】    981005
【裁判案由】    業務侵占
【裁判全文】
臺灣臺北地方法院刑事判決              98年度易字第1146號
公  訴  人  臺灣臺北地方法院檢察署檢察官
被      告  丁○○
上列被告因業務侵占案件，經檢察官提起公訴（98年度偵字第
2326號），本院判決如下：
    主  文
丁○○無罪。
    理  由
一、公訴意旨略以：被告丁○○利用渠任職於欣統興業有限公司
    （下稱欣統公司）擔任送貨員，業務上負責遞送貨物之機會
    ，為從事業務之人，於民國97年11月24日上午，在臺北市○○○路○段36巷6弄1號1樓處，自乙○○處取得震旦電信股
    份有限公司（下稱震旦公司）丙○○委託轉交臺灣諾基亞股
    份有限公司（下稱諾基亞公司）員工己○○之包裹，內有NO
    KIA型號5800及7100號手機各1具。丁○○竟易持有為所有，
    將該包裝盒內手機取出後侵占入己，僅將外包裝盒轉交己○○。因認其涉有刑法第336條第2項之業務侵占罪等語。
二、按犯罪事實應依證據認定之，無證據不得認定犯罪事實；不
    能證明被告犯罪者，應諭知無罪之判決，刑事訴訟法第154
    條第2項、第301條第1項分別定有明文。又認定不利於被告
    之事實，需依積極證據；如未能發現相當證據，或證據不足
    以證明，自不能以推測或擬制之方法，作為裁判基礎。而所
    謂認定犯罪事實之積極證據，雖不以直接證據為限，間接證
    據亦包括在內，然無論直接或間接證據，其為訴訟上之證明
    ，均須於通常一般之人均不致有所懷疑，而得確信其為真實
    之程度者，始得據為有罪之認定，倘其證明尚未達到此一程
    度，而有合理之懷疑存在，致無從形成有罪確信時，即不得
    遽為不利被告之認定。是於積極證據不足為不利於被告之認
    定時，即應為有利於被告之認定，更不必有何有利之證據。
三、本件公訴人認被告涉有業務侵占犯行，無非係以證人吳昆榮
    、丙○○、己○○之證詞、扣案之包裝材料，暨被告供承運
    送貨品至諾基亞公司為主要論據。訊之被告則堅決否認侵占
    犯行，辯稱其於收取貨件後即依址送達，並未開啟貨件包裝
    或取走內容物，亦不知手機下落等語。
四、本案緣於震旦公司因業務關係，向諾基亞公司借得型號5800
    及7100號手機各1 具，並於97年11月21日委託來速企業有限
    公司（以下稱來來快遞）送達物件至台北市○○○路○段100
    號10樓，交予收件人─諾基亞公司己○○，以歸還前述之借
    用手機；嗣於同年月24日上午由被告送達物件至諾基亞公司
    交該公司櫃台人員戊○○簽收後，即由該公司人員轉交收件
    人己○○，然經己○○開啟包裹後，發現包裝盒內僅有包裝
    使用之氣泡袋，而無手機之事實，業據證人即震旦公司員工
    丙○○、諾基亞公司員工己○○及戊○○等人結證在卷，並
    有託運單收件聯在卷可憑，訊之被告亦供承遞送包裹至諾基
    亞公司等情，自堪認定。是本件所應審究者，即為被告是否
    於運送過程中有開啟包裝，取走手機之侵占犯行。
五、經查：
    (一)本件運送流程係由證人即震旦公司員工丙○○於97年11月
      21日（星期5）將上開手機2支，以氣泡袋包裝後置入白色
      紙盒，再以信封袋包裝後，通知與該公司有合作關係之來
      來快遞，派員至震旦公司櫃台取件之事實，業據證人丙○○證述綦詳，並有託運單之記載可憑。而因前開物件並未
      註記需於週休假日（收件翌日為星期6）送達，故係由負
      責來來快遞大安區及松山區運送事務之欣統公司員工甲○○，於97年11月24日（星期1）上午前往來來快遞取件後
      ，交時任欣統公司負責人之吳昆榮按路線分配後，再由本
      案被告負責送件之事實，亦經證人甲○○結證在卷（見本
      院98年9月21日審判筆錄）。又前開物件經被告於97年11
      月24日送達諾基亞公司後，由該公司櫃台人員戊○○以「
      Joyce」名義簽收後，適有員工「Vanessa」經過櫃台，乃
      順道帶往交付己○○，嗣經己○○於同日下午開啟後，始
      發現包裝內並無手機之事實，則經證人戊○○、己○○證
      述在卷（見本院98年7月6日審判筆錄）。是依前開證人所
      述，固足以認定震旦公司丙○○包裝託運手機，暨送達諾
      基亞公司後，包裝內已無手機之事實，惟其間除本案被告
      外，尚有震旦公司櫃台人員、來來快遞取貨、出貨與管理
      人員、欣統公司甲○○與吳昆榮、諾基亞公司戊○○及「
      Vanessa」等人先後經手持有該包裹，且時間上亦有長逾2
      日之期間，在來來快遞貨運站持有中，而非全由被告保管
      持有中甚明。
    (二)系爭手機係以重覆使用之紙盒包裝後，放入震旦公司信封
      袋內託運，此經證人丙○○、己○○證述在卷，互核相符
      。又外包裝信封袋之底部封口處所使用膠帶寬度，雖與黏
      貼收件人資料之膠帶寬度及該紙盒外部之膠帶寬度不同，
      而經本院勘驗在卷（見本院98年9月21日審判筆錄第7頁）
      ，然該紙盒本為重覆使用之物，貼有多層膠帶，訊之證人
      丙○○亦證稱其無法確認該紙盒及紙袋於託運前之膠帶黏
      貼情形（見本院卷第90頁），是此膠帶寬度不一之原因已
      難認定。佐以前述包裝如因嗣後遭人開啟後取走手機，再
      以膠帶黏貼掩飾，當經同時開啟包裝紙袋及紙盒，始能取
      得盒內手機；換言之，該紙袋及紙盒上經嗣後黏貼膠帶掩
      飾時，亦可能同時使用與原包裝寬度不同之膠帶，是僅以
      前述外包裝紙袋底部出現寬度不同之膠帶情形，亦難據為
      不利被告之認定。至於被告嗣後雖離開欣統公司，然其係
      因本件託運手機遺失之事，經當時之公司負責人乙○○要
      求交出手機，並多次聯絡無法達成共識後，始行離職，而
      非在本件送貨後自行失聯，亦經時任欣統公司員工，現承
      接該公司業務之證人甲○○結證在卷（見本院98年9月21
      日審判筆錄第8頁），是以被告離職情形，亦難推論其有
      何畏罪情虛之處。
六、綜上所述，本案被告雖負責運送前開物品，然僅參與末段（
    由欣統公司至諾基亞公司）之運送行為，並非始終持有、運
    送本件震旦公司託運物品之人，而證人丙○○、乙○○及己○○則僅分別證述彼等包裝、交付及收受時之包裹狀態，彼
    三人間亦無連續性之交付、持有關係，自無法確認被告收受
    時之內容物（手機）情形，至於扣案包裝盒則屬重覆使用之
    物，既未能確認其拆啟次數，亦未能證明被告有何開拆行為
    。是於被告並非單一持有之人，又無其他積極證據足認其有
    開啟包裝或持有前述手機之情形下，自難僅以被告經手末段
    之運送工作，即認其有業務侵占犯行。換言之，本件不能證
    明被告犯罪，自應諭知無罪之判決。
據上論斷，應依刑事訴訟法第301條第1項，判決如主文。
本案經檢察官李濠松到庭執行職務
中    華    民    國    98    年    10    月    5    日
                  刑事第十一庭  審判長 法  官   劉方慈
                                       法  官   黃紹紘
                                       法  官   顧正德
以上正本證明與原本無異。
如不服本判決應於收受送達後10日內向本院提出上訴書狀，並應
敘述具體理由；其未敘述上訴理由者，應於上訴期間屆滿後20日
內向本院補提理由書（均須按他造當事人之人數附繕）「切勿逕
送上級法院」。
                                       書記官   林妙穗
中    華    民    國    98    年    10    月    5    日


司法院資訊處製作；財團法人民間司法改革基金會備份。
